【裁判字號】    97,上訴,1477
【裁判日期】    970722
【裁判案由】    違反毒品危害防制條例
【裁判全文】
臺灣高等法院臺中分院刑事判決        97年度上訴字第1477號
上  訴  人
即  被  告  甲○○
上列上訴人因違反毒品危害防制條例案件，不服臺灣臺中地方法
院97年度訴字第338號中華民國97年5月 7日第一審判決（起訴案
號：臺灣臺中地方法院檢察署96年度毒偵字第6332號），提起上
訴，本院判決如下：
    主  文
上訴駁回。
    事  實
一、甲○○前曾因違反麻罪藥品管理條例、竊盜案件，經本院分
    別判處有期徒刑八月、六月確定，嗣並定其應執行有期徒刑
    一年確定，於民國八十九年六月四日縮刑期滿執行完畢。並
    於八十七年間因施用毒品案件，經令入戒治處所施以強制戒
    治，並於八十八年十二月二十一日強制戒治保護管束執行期
    滿。詎猶不知悔改，於上開強制戒治執行完畢五年內，復基
    於施用第一級毒品海洛因之犯意，於九十三年十二月二十日
    二十一至二十二時許，在臺中縣大雅鄉○○村○○○路一百
    六十一號住處，以將第一級毒品海洛因放入香菸內，再點燃
    吸食其煙霧之方式，施用海洛因一次。嗣為警於九十三年十
    二月二十五日二十三時二十分許，在臺中縣清水鎮國道四號
    出口處查獲，並扣得其所有供施用之第一級毒品海洛因三包
    （驗後淨重一點一七公克、包裝袋總重二點○一公克）。
二、案經臺中縣警察局清水分局報請臺灣臺中地方法院檢察署檢
    察官偵查起訴。
    理  由
一、前揭犯罪事實，業經被告甲○○迭於偵查、原審及本院審理
    時坦承不諱，並有中山醫學大學附設醫院檢驗科藥物檢測中
    心檢驗結果及法務部調查局毒品鑑定書各一紙在卷可稽，復
    有前揭第一級毒品海洛因三包扣案可資佐證，足認被告之自
    白與事實相符。此外，復有臺灣臺中地方法院檢察署刑案資
    料查註紀錄表、臺灣高等法院被告全國前案紀錄表及全國施
    用毒品案件紀錄表等附卷可參。被告於前經強制戒治執行完
    畢釋放後，五年內再犯施用第一級毒品海洛因之事證明確，
    其犯行堪以認定。
二、被告行為後，刑法及刑法施行法業於九十四年二月二日經總
    統修正公布，並於九十五年七月一日施行。按行為後法律有
    變更者，適用行為時之法律，但行為後之法律有利於行為人
    者，適用最有利於行為人之法律，現行刑法第二條第一項定
    有明文。又本次刑法修正之比較新舊法，應就罪刑有關之共
    犯、未遂犯、想像競合犯、牽連犯、連續犯、結合犯，以及
    累犯加重、自首減輕暨其他法定加減原因（如身分加減）與
    加減例等一切情形，本於統一性及整體性原則，綜其全部罪
    刑之結果而為比較，亦有最高法院九十五年度第八次刑庭會
    議決議可資參照。經查：
  (一)刑法第四十七條累犯之規定，於同次修法修正公布施行，修
    正後刑法第四十七條第一項規定：「受徒刑之執行完畢，或
    一部之執行而赦免後，五年以內故意再犯有期徒刑以上之罪
    者，為累犯，加重本刑至二分之一」，修正後刑法第四十九
    條則規定：「累犯之規定，於前所犯罪在外國法院受裁判者
    ，不適用之」；要與修正前刑法第四十七條規定：「受有期
    徒刑之執行完畢，或受無期徒刑或有期徒刑一部之執行而赦
    免後，五年以內再犯有期徒刑以上之罪者，為累犯，加重本
    刑至二分之一」，以及修正前刑法第四十九條規定：「累犯
    之規定，於前所犯罪依軍法或於外國法院受裁判者，不適用
    之。」不同。亦即修正後刑法關於累犯之規定，其五年以內
    再犯之罪以故意犯為限，始應論以累犯，惟如前案係依軍法
    審判者，亦應論以累犯。修正前刑法關於累犯之規定，其五
    年以內再犯之罪以有期徒刑以上之罪（不分故意犯或過失犯
    ），均應論以累犯，惟如前案係依軍法審判者，則不應論累
    犯。經比較新舊法之規定，新法並無較有利於被告之情形，
    故本件應適用被告行為時之規定論以累犯。
  (二)被告行為後，罰金罰鍰提高標準條例第二條業已刪除，而刑
    法第四十一條第一項前段關於易科罰金之折算標準已由舊法
    之銀元一百元、二百元、三百元修正為新臺幣一千元、二千
    元、三千元，因屬科刑規範事項之變更，其折算標準為裁判
    時所應諭知，自有就新舊法規定比較之必要，經比較新舊法
    結果，被告行為後之新法並未較有利於被告，是依刑法第二
    條第一項前段之規定，本件應適用被告行為時之舊法即依修
    正前刑法第四十一條第一項前段、修正刪除前罰金罰鍰提高
    標準條例第二條之規定，諭知易科罰金之折算標準。
三、核被告所為，係犯毒品危害防制條例第十條第一項施用第一
    級毒品罪，其持有第一級毒品之低度行為，應為施用之高度
    行為所吸收，不另論罪。按修正前刑法上連續犯所謂出於概
    括犯意，必須其多次犯罪行為，自始均在一個預定犯罪計劃
    內，出於主觀上始終同一犯意之進行，始足當之。若中途另
    有新犯意發生，縱所犯為同一罪名，究非連續其初發之意思
    ，即不能成立連續犯（最高法院七十六年台上字第三四○○
    號判例、八十九年度台上字第二八二號號判決參照），查被
    告前於九十二年九月中旬起至九十二年十一月三十日止因連
    續施用第一級毒品，業經臺灣臺中地方法院判處罪刑，並經
    本院以九十六年度上更(一)字第二五六號判決駁回被告之上訴
    而確定，此有前揭判決在卷可稽。而查該案之犯罪時間距本
    案已相隔一年有餘；且被告自九十二年十一月三十日起至九
    十三年三月二十五日之間，因案羈押於臺灣臺中看守所（有
    被告之全國前案紀錄表在卷可考），又被告於本案檢察官偵
    訊中亦供稱：伊自九十二年十一月間該次施用後至九十三年
    十二月初均未再施用毒品，伊係於九十三年十二月因伊父親
    借款予伊遭其他股東坑掉，心情不好，始再起意施用毒品等
    語（九十四年毒偵字第六十號卷第十三頁），是自客觀時間
    間隔之情狀及被告主觀犯意併為觀察，均難認本案與前揭已
    判刑確定部分，有何修法前連續犯之裁判上一罪關係，併予
    敘明。被告有前揭刑案執行完畢之情形，此有臺灣高等法院
    被告前案紀錄表在卷可按，其受有期徒刑之執行完畢，五年
    內再犯本案有期徒刑以上之罪，應依修正前刑法第四十七條
    第一項論以累犯，並依法加重其刑。
四、原審經審理結果，認被告罪證明確，因而適用毒品危害防制
    條例第十條第一項、第十八條第一項，刑法第十一條、第二
    條第一項前段，修正前刑法第四十七條第一項、第四十一條
    第一項前段，刑法第三十八條第一項第二款，修正前罰金罰
    鍰提高標準條例第二條，中華民國九十六年罪犯減刑條例第
    二條第一項第三款、第七條、第九條，現行法規所定貨幣單
    位折算新臺幣條例第二條等之規定。並審酌被告迭因施用毒
    品為警查獲仍未能知所警惕，犯後坦承犯行，施用毒品主要
    係對於自身健康之戕害等一切情狀，量處如原審判決主文所
    示之刑，及以被告犯罪之時間係九十六年四月二十四日以前
    ，而併依中華民國九十六年罪犯減刑條例之上揭規定減其宣
    告刑二分之一，復依上揭等規定諭知易科罰金之折算標準。
    至扣案海洛因三包（驗後淨重一點一七公克）認為係供被告
    施用之毒品，是依毒品危害防制條例第十八條第一項宣告沒
    收銷燬之，用以包裝上開海洛因之包裝袋三個（總重二點○
    一公克）係被告所有且供包裝海洛因所用之物，則依刑法第
    三十八條第一項第二款規定沒收之。經核其認事用法，並無
    違誤，量刑亦屬妥適，被告提起上訴未提出有利之證據及辯
    解，猶執前詞，指其上開所為與已判決確定之前案應屬連續
    犯云云，惟因本案與前揭已經判決確定之前案並無連續犯之
    裁判上一罪關係，難認為該案確定判決效力所及，分別已經
    原審及本院於判決附予說明，被告本件上訴並無理由，應予
    駁回。
據上論斷，應依刑事訴訟法第368條，判決如主文。
本案經檢察官乙○○到庭執行職務。
中    華    民    國    97    年     7    月    22    日
            刑事第一庭  審判長法  官  陳  紀  綱
                              法  官  姚  勳  昌
                              法  官  張  智  雄
上列正本證明與原本無異。
如不服本判決應於收受送達後十日內向本院提出上訴書狀，其未
敘述上訴之理由者並得於提起上訴後十日內向本院補提理由書（
須附繕本）。
                              書記官  謝  雅  惠
中    華    民    國    97    年     7    月    23    日
附錄論罪科刑法條：
毒品危害防制條例第10條第1項
施用第一級毒品者，處 6 月以上 5 年以下有期徒刑。


司法院資訊處製作；財團法人民間司法改革基金會備份。
